臺灣高等法院刑事判決
108年度上訴字第3996號
上  訴  人  
即  被  告  邱敬凱


上列上訴人因違反毒品危害防制條例案件，不服臺灣新北地方法
院108年度訴字第474號，中華民國108年8月26日第一審判決（起
訴案號：臺灣新北地方檢察署107年度毒偵字第8463號），提起
上訴，本院判決如下：
    主  文
上訴駁回。
    事  實
一、邱敬凱基於施用第一級毒品海洛因及第二級毒品甲基安非他
    命之犯意，於民國107年8月18日晚間某時許，在新北市○○區
    ○○○路00巷00號住處，以將海洛因、甲基安非他命摻入香菸
    內點燃，吸入所生煙氣之方式，同時施用海洛因及甲基安非
    他命1次。嗣於翌（19）日凌晨0時35分許，因另案毒品案件
    通緝遭警逮捕，邱敬凱在警方發覺本案施用毒品犯行前，即
    主動坦承上開施用海洛因、甲基安非他命犯行，並同意員警
    採尿送驗，結果呈安非他命類（安非他命及甲基安非他命）
    及鴉片類（可待因及嗎啡）陽性反應，而自首接受裁判。
二、案經新北市政府警察局三重分局報告臺灣新北地方檢察署檢
    察官偵查起訴。
    理  由
壹、程序方面：
一、上訴人即被告邱敬凱前因施用第一、二級毒品案件，經臺灣
    新北地方法院裁定送觀察、勒戒及強制戒治後，嗣戒治滿6
    個月以上認無繼續強制戒治之必要，於102年9月30日執行完
    畢釋放出所，復於上開戒治執行完畢釋放後5年內之103年間
    因施用毒品案件，經臺灣新北地方法院以103年度審訴字第1
    455號判處有期徒刑6月確定，有本院被告前案紀錄表附卷可
    稽，是被告又於上開戒治執行完畢釋放後5年內再施用第一
    、二級毒品犯行，符合毒品危害防制條例第23條第2項規定
    ，是檢察官依法追訴，於法即無不合。
二、證據能力：　　
  ㈠被告就警詢程序與其尿液採集過程辯稱：我警詢時精神不好
    在昏睡，夜間不能偵訊，當時有拒絕，但警察不理我，我很
    累趴在桌上，不知道警察在說什麼，警方對我疲勞訊問還拍
    桌子叫我起來，我身上沒有被搜到毒品，也不同意採尿，警
    察叫我喝水，對我採尿之後，才叫我簽同意書，尿液也是警
    察自己封緘的云云。經查：
　  ⒈本案係經被告同意後始行採尿並由被告親自持瓶，交警員
      在被告簽署之封條上記載時間後，當面封瓶，復由被告簽
      認檢體編號，業據證人即警員劉昱宏結證在卷（見原審訴
      字卷第117至119頁），且有被告親自簽名捺印之勘察採證
      同意書及新北市政府警察局受採集尿液檢體人姓名及檢體
      編號對照表可憑（見8463毒偵卷第19、20頁）。
 　 ⒉被告雖執前詞否認警詢與尿液檢體採集之合法性。然經原
      審及本院勘驗警詢光碟可知：本案警詢過程經連續錄音、
      錄影，由警方以一問一答方式進行，並對被告告以筆錄製
      作時間徵得同意進行詢問，過程中，被告雖有閉眼哈欠反
      應，惟可理解並針對問題回答，問答全程語氣平和，與一
      般口語對話無異，嗣經警方詢問採尿封緘過程，被告亦予
      肯認，並在警詢筆錄簽名確認等情，有原審及本院勘驗筆
      錄（見本院卷第109頁，原審訴字卷第95、96頁），與經
      被告簽名捺印之警詢筆錄可稽（見8463毒偵卷第7至12頁
      ），核與證人劉昱宏證述之警詢情節亦屬相符（見原審訴
      字卷第117至119頁）。並無被告所辯拒絕夜間訊問及採尿
      ，而遭拍桌叫醒，強制採尿情事。
　  ⒊被告係因毒品案件經通緝到案，復於警詢中自承於緝獲前1
      日（107年8月18日）尚在家中施用第一級毒品海洛因及第
      二級毒品安非他命等情不諱（見8463毒偵卷第9頁）。警
      員因而要求被告進行採尿送驗，自無不合，此與是否當場
      查獲被告持有毒品無涉。況依刑事訴訟法第205條之2規定
      ，司法警察在此等情形下，尚可違反被告意思採取尿液，
      被告徒執前詞，辯稱本案未經扣得毒品，警員以其夜間精
      神不佳所為同意進行採尿即屬違背程序云云（見本院卷第
      126頁），指摘採尿液程序違法，亦不足採。
　  ⒋綜上，被告警詢及採尿過程均未違背法律程序，又所採尿
      液之同一性亦有前揭檢體對照資料可憑，且經被告簽認在
      卷，是就該尿液鑑驗所得之台灣檢驗科技股份有限公司10
      7年9月3日濫用藥物檢驗報告，均有證據能力。　　　　
  ㈡上述以外之其餘審判外供述及非供述證據，本判決並未引用
    作為認定被告有罪之基礎，爰不就其證據能力之有無予以贅
    述。
貳、實體方面：
一、認定事實所憑之證據及理由：
    前揭事實，業據被告於原審及本院審理時自白不諱（見原審
    訴字卷第120頁，本院卷第107、126、129頁），且被告經警
    依法採集其尿液送請台灣檢驗科技股份有限公司以酵素免疫
    分析法初步檢驗及以氣相層析質譜儀法確認檢驗結果，呈安
    非他命類（安非他命及甲基安非他命）及鴉片類（可待因及
    嗎啡）陽性反應，有前開勘察採證同意書、受採集尿液檢體
    人姓名及檢體編號對照表及台灣檢驗科技股份有限公司107
    年9月3日濫用藥物檢驗報告各1份在卷可參（見8463毒偵卷
    第5、19、21頁）。足認被告前開任意性之自白核與事實相
    符，應可採為論罪科刑之依據。從而，本件事證已臻明確，
    被告犯行洵堪認定，應予依法論科。
二、論罪：
  ㈠按海洛因、甲基安非他命分屬毒品危害防制條例第2條第2項
    第1、2款所定之第一、二級毒品，不得非法持有、施用。核
    被告所為，係犯毒品危害防制條例第10條第1項之施用第一
    級毒品罪及同條例第10條第2項之施用第二級毒品罪。被告
    因施用第一、二級毒品而持有一、二級毒品之低度行為，分
    別為施用之高度行為所吸收，不另論罪。又被告同時施用第
    一、二級毒品，係以一行為觸犯二罪名，為想像競合犯，應
    依刑法第55條前段規定，從一重之施用第一級毒品罪處斷，
    公訴意旨認被告所為應分論併罰，容有誤會。
  ㈡被告前因公共危險案件，經臺灣新北地方法院以103年度交簡
    字第1028號判處有期徒刑4月確定。復因施用毒品案件，經
    臺灣新北地方法院以103年度審訴字第949號判處有期徒刑9
    月，後經上訴，由本院以103年度上訴字第2754號判決上訴
    駁回確定。又分別因施用毒品案件，經臺灣新北地方法院以
    103年度審訴字第1455號、104年度審訴字第926號分別判處
    有期徒刑6月、9月確定。首揭2罪經本院以104年度聲字第23
    52號裁定定應執行有期徒刑1年確定，與後揭2罪之刑接續執
    行，於105年8月10日假釋出監併付保護管束，於106年2月4 
    日保護管束期滿，未經撤銷假釋，視為執行完畢，有本院被
    告前案紀錄表在卷可稽，其受有期徒刑之執行完畢，5年以
    內故意再犯本件有期徒刑以上之罪，為累犯。又司法院釋字
    第775號解釋，依解釋文及理由之意旨，係指構成累犯者，
    不分情節，一律加重最低本刑，於不符合刑法第59條所定要
    件之情形下，致生行為人所受之刑罰超過其所應負擔罪責之
    個案，不符罪刑相當原則、比例原則。於此範圍內，在修正
    前，為避免發生上述罪刑不相當之情形，法院就該個案應裁
    量是否加重最低本刑。而本案依被告之累犯及犯罪情節，並
    無上開情事，應依刑法第47條第1項規定，加重其刑。
　㈢又按對於未發覺之罪自首而受裁判者，得減輕其刑。但有特
    別規定者，依其規定，刑法第62條定有明文。刑法第62條所
    謂發覺，固非以有偵查犯罪權之機關或人員確知其人犯罪無
    誤為必要，而於對其發生嫌疑時，即得謂為已發覺；但此項
    對犯人之嫌疑，仍須有確切之根據得為合理之可疑者，始足
    當之，若單純主觀上之懷疑，要不得謂已發生嫌疑（最高法
    院72年度台上字第641號裁判意旨參照）。經查，被告因另
    案通緝為警查獲，而在警方尚未發現其本案施用第一、二級
    毒品行為前，主動坦承本案施用海洛因、甲基安非他命犯行
    ，並同意警方採尿送驗，有警詢筆錄可參（見8463毒偵卷第
    7至10頁），足認被告係於職司偵查職權機關人員尚未發現
    其本案施用第一、二級毒品犯行前，主動坦承施用第一、二
    級毒品犯行並接受裁判，符合刑法第62條前段自首規定，爰
    依該規定減輕其刑。並依法先加後減之。  　　
三、駁回上訴之理由：       
    原審以被告所為事證明確，適用毒品危害防制條例第10條第
    1、2項、刑法第55條、第47條第1項前段、第62條前段等規
    定，並審酌被告施用本案第一、二級毒品，而戕害自我身心
    ，應予非難，惟施用毒品本質上屬自殘行為，反社會性程度
    較低，兼衡被告於警詢中自陳國中肄業之智識程度、家庭經
    濟狀況勉持（見8463毒偵卷第7頁），暨其犯罪之動機、目
    的、手段，並考量被告坦認犯行之犯後態度等一切情狀，量
    處有期徒刑7月。經核其認事用法及量刑均無不當。被告上
    訴猶執前詞以警方所為夜間偵訊及採尿程序不合法云云，指
    摘原判決不當，然經本院指駁如前，是其上訴為無理由，應
    予駁回。　　
據上論斷，應依刑事訴訟法第368條，判決如主文。
本案經檢察官滕治平到庭執行職務。
中　　華　　民　　國　　109 　年　　3 　　月　　11　　日
　              　刑事第六庭    審判長法　官  劉方慈
                                      法　官  許曉微
                                      法　官  林家賢
以上正本證明與原本無異。
如不服本判決，應於收受送達後20日內向本院提出上訴書狀，其
未敘述上訴之理由者並得於提起上訴後20日內向本院補提理由書
（均須按他造當事人之人數附繕本）「切勿逕送上級法院」。
                                      書記官  謝文傑
中　　華　　民　　國　　109 　年　　3 　　月　　11　　日
附錄本案論罪科刑法條全文：
毒品危害防制條例第10條：
施用第一級毒品者，處6月以上5年以下有期徒刑。
施用第二級毒品者，處3年以下有期徒刑。